臺灣臺中地方法院刑事判決　　　　　　100年度交易字第128號
公　訴　人　臺灣臺中地方法院檢察署檢察官
被　　　告　張簡浤圻
上列被告因過失傷害案件，經檢察官提起公訴（99年度偵字1032
6號），本院判決如下：
    主  文
張簡浤圻因過失傷害人，處拘役伍拾日，如易科罰金，以新臺幣
壹仟元折算壹日。
    事  實
一、張簡浤圻於民國99年3月23日15時49分許駕駛車牌號碼1490-
    ZK號自用小客車，沿臺中縣烏日鄉○○○○道路由彰化往臺
    中方向行駛，行經該路段P44處時，本應注意汽車在同一車
    道行駛時，除擬超越前車外，後車與前車之間應保持隨時可
    以煞停之距離，及汽車行駛時，駕駛人應注意車前狀況及兩
    車併行之間隔，並隨時採取必要之安全措施，以及汽車在行
    駛途中，不得驟然或任意變換車道，而依當時天候晴、日間
    自然光線、視距良好，且路面乾燥、無缺陷、無障礙物，並
    無不能注意之情事，竟疏於注意及此，適有籃淑貞(涉嫌過
    失傷害部分，業由檢察官另案為不起訴處分)所駕駛車牌號
    碼3Q-1267號自用小客車，沿臺中縣烏日鄉○○○○道路由
    彰化往臺中方向行駛，於同一時間亦駛至該處，詎張簡浤圻
    貿然駕駛上開自用小客車在同向三車道間連續變換車道，且
    未保持隨時可以煞停之距離，追撞前方同向籃淑貞所駕駛前
    開自用小客車，致籃淑貞受有脊椎損傷併脊髓神經根病變、
    輕微第3、4頸椎椎間盤突出等傷害。而張簡浤圻於肇事後，
    於有偵查權之機關或公務員發覺犯罪前，向到場處理之警員
    承認其為肇事人，向警方自首接受裁判。
二、案經張簡浤圻自首及籃淑貞訴由臺灣臺中地方法院檢察署檢
    察官偵查起訴。
    理  由
壹、認定犯罪事實所憑之證據及理由：
一、按被告以外之人於審判外之陳述，經當事人於審判程序同意
    作為證據，法院審酌該言詞陳述或書面陳述作成時之情況，
    認為適當者，亦得為證據；當事人、代理人或辯護人於法院
    調查證據時，知有第159條第1項不得為證據之情形，而未於
    言詞辯論終結前聲明異議，視為有前項之同意，刑事訴訟法
    第159條之5定有明文。查本件認定事實所引用之證據方法（
    包括證人之證述及文書等證據），已經本院於審理時提示被
    告張簡浤圻，被告張簡浤圻並未爭執其證據能力（見本院
    100年7月12日審判筆錄），揆諸前揭說明，可認為同意作為
    證據；而本院審酌該陳述作成時之情況，認為適當，自具有
    證據能力，而得採為證據，合先敘明。
二、訊據被告張簡浤圻固坦承於前開時間駕駛車牌號碼1490-ZK
    號自用小客車（下稱系爭車輛）行經上開地點，惟矢口否認
    有何過失傷害犯行，並辯稱：伊所駕駛系爭車輛之車尾右邊
    被撞到，因而失控往左撞護欄，伊沒有撞到告訴人所駕駛車
    輛云云。
三、經查：
（一）依道路交通事故現場圖所載內容及現場、車損、採證照片
      顯示：於案發前，被告駕駛系爭車輛係沿臺中縣烏日鄉○
      ○○○道路由彰化往臺中方向行駛；於案發後，往臺中方
      向車道（即由南向北方向車道）P44處南方之內側車道護
      欄留有擦痕，附近地面雖有刮地痕但未見遺留任何碎片，
      該道刮地痕之旁邊地面留有一道自內側車道延伸至外側車
      道之拖痕，系爭車輛之車頭朝南停在該道拖痕之終點旁，
      系爭車輛之車頭嚴重毀損且地面上留有碎片，及系爭車輛
      之車尾保險桿雖脫落，但未見任何撞擊痕跡，而告訴人所
      駕駛前開車輛則停在系爭車輛之北方內側車道，其旁護欄
      留有擦痕，且告訴人所駕駛前開車輛之左後方保險桿、左
      後輪均留有擦刮痕等情，有道路交通事故現場圖及現場、
      車損、採證照片在卷可稽（見臺灣臺中地方法院檢察署99
      年度偵字第10326號偵查卷第15頁、第24至31頁、第70至
      73頁）。
（二）告訴人籃淑貞於99年12月1日偵訊時具結證稱：（事發當
      時從事何工作？）伊是從事永立營造有限公司（做鷹架）
      的會計。伊當時是要從公司出去跟業主收錢。伊的工作內
      容有包括開車向客戶收錢及跑工地看進度。（有無駕照？
      ）有（庭呈普通小型車駕照，閱後發還）。（你當時車速
      ？）伊當時行駛在中間車道。伊車速60、70。（發生碰撞
      之經過？）是張簡浤圻追撞伊的，伊先聽到很長的煞車聲
      ，伊就注意左後方後照鏡，看到張簡浤圻的車子從內側車
      道自伊的左後方撞上來。（你當時有無看到張簡浤圻的車
      子與其他車子發生擦撞？）沒有。（發生擦撞前是否有聽
      到其他碰撞聲？）沒有。（事發後，張簡浤圻有無說他被
      撞到？）伊沒有和他談話，所以他沒有說他被撞倒。（你
      當時是否覺得張簡浤圻的車子有無失控的情形？）發生太
      快，伊不確定。（當時的車流量？）當時車子很少，每臺
      車的間距很遠等語（見上開偵查卷第61頁及背面）。
（三）告訴人籃淑貞於100年4月19日本院審理時具結證稱：（你
      是否在民國99年3月23日下午，駕駛3Q-1267號自小客車在
      臺中縣烏日鄉○○○○道路發生車禍？）是的。（請敘述
      當日發生車禍過程？）車禍發生前，伊開車剛經過烏日高
      鐵的交流道，那個路段有3個車道，伊是行駛在中間的車
      道，之後伊聽到煞車聲，往左側後視鏡看，就發現後面有
      1臺黑色小客車往伊的車撞過來，撞到伊車子的左後輪，
      黑色小客車的右前方撞到伊車子的左後輪，伊的車子就打
      滑了，等伊醒過來，伊的車子是停在內側車道護欄旁邊。
      （你車子打滑過程之中有無撞到內側車道旁邊護欄？）伊
      不知道，因為伊當時已經暈了。（在車禍發生前，你除了
      聽到煞車聲音外，有無聽到任何碰撞聲音？）沒有。（車
      禍發生前，你說是從你車子左側後視鏡看去，當時你有無
      看到被告的車子有被其他車輛撞到？）沒有。（車禍發生
      前，你從你車子左側後視鏡看到什麼？）1臺黑色車子衝
      過來，就撞到伊的車子。（當時那臺黑色車子行駛狀況有
      無任何異狀？）伊沒有看到任何異狀。（你有無看到該臺
      黑色車子有左右搖晃或行車不穩的情形？）伊看到該臺黑
      色車輛是從內側車道往右朝伊的車子撞過來。（你有無看
      到該台黑色車子有左右搖晃或行車不穩？）沒有。（你剛
      才說，車禍發生前你有聽到煞車聲音，該聲音是從何處傳
      來？）伊聽到煞車聲音的時候有找尋聲音來源，伊看前方
      ，前方車輛離伊很遠，沒有看到任何異狀，伊就從左側後
      視鏡要看後方狀況，看到1臺黑色車子從內側車道往右，
      朝伊的車子撞過來。（車禍發生前，你行駛的該路段，車
      流狀況如何？）當時沒有很多車，伊前方的車輛距離伊的
      車子至少兩部車子的距離，左右兩邊也沒有車子，在聽到
      煞車聲之前，伊的車子後面也沒有看到有車子，是聽到煞
      車聲音後，才發現有1臺黑色車子朝伊這邊撞過來。因為
      當時車子不多，所以伊打滑後才沒有去撞到別人的車。伊
      當時是北上，車頭是向北，但被撞之後打滑，等伊醒過來
      ，伊的車頭是往南。因為被告是撞到伊的左後輪所以伊才
      會整個打滑。（提示99年度偵字第10326號卷偵查卷第15
      頁本件車禍現場圖，本件車禍發生路段有3個車道，依據
      你剛才所述，你是行駛在中間車道，是否如此？）是的。
      （你剛才說車禍發生前，你看到黑色車輛從內側車道往右
      朝你的車子撞過來，你所謂的內側車道是否就是中間車道
      左邊的那個車道？）是的。（上開現場圖顯示地面上有拖
      痕，該拖痕是何人造成？）不是伊的車子造成的，因為伊
      車子被撞的時候，就已經開始打滑，伊來不及反應沒有踩
      煞車。（依照現場照片所示，現場內側車道旁邊的護欄，
      有兩處擦痕，是何人造成？）北邊的擦痕也就是伊車子最
      後停的地方，旁邊的擦痕是伊造成的，至於另外一處擦痕
      不是伊造成的等語（見本院卷第37至38頁背面）。
（四）經核上開告訴人先後證述內容，關於本件車禍發生經過，
      與上開照片所示情況及現場圖所載內容，互核一致，自堪
      信為真實。參以，被告於本院審理時供稱其於車禍發生前
      ，從內側車道向右往中間變換車道，再從中間車道向右往
      外側變換車道等語（見本院卷第21頁背面）。綜上，足認
      案發當天被告駕駛系爭車輛沿臺中縣烏日鄉○○○○道路
      由彰化往臺中方向行駛，行經該路段P44處時，貿然駕駛
      系爭車輛在同向三車道間連續變換車道，且未保持隨時可
      以煞停之距離，追撞前方同向告訴人所駕駛前開自小客車
      。
（五）至被告辯稱其所駕駛系爭車輛之車尾右邊被撞到，因而失
      控往左邊撞倒護欄云云。惟查，前揭肇事地點P44處南方
      往臺中方向車道（即由南向北方向車道）之內側護欄留有
      擦痕，附近地面雖有刮地痕但未見遺留任何碎片，該道刮
      地痕之旁邊地面留有一道自內側車道延伸至外側車道之拖
      痕，系爭車輛之車頭朝南停在該道拖痕之終點旁，系爭車
      輛之車頭嚴重毀損且地面上留有碎片，及系爭車輛之車尾
      保險桿雖脫落，但未見任何撞擊痕跡等情已如前述，足見
      系爭車輛之車尾保險桿脫落應係其車頭重撞護欄造成車體
      震脫損之故，至被告所辯前詞，顯係事後卸責之詞，不足
      採信。
（六）按汽車在同一車道行駛時，除擬超越前車外，後車與前車
      之間應保持隨時可以煞停之距離；汽車行駛時，駕駛人應
      注意車前狀況及兩車併行之間隔，並隨時採取必要之安全
      措施，道路交通安全規則第94條第1項及第3項分別定有明
      文。復按汽車在行駛途中，不得驟然或任意變換車道，高
      速公路及快速公路交通管制規則第11條前段亦定有明文。
      查被告駕車自應注意上開規定，而依附卷前開現場照片所
      示，肇事地點路況良好，且本件肇事時天侯晴、日間自然
      光線、視距良好，且路面乾燥、無缺陷、無障礙物，亦有
      道路交通事故調查報告表(一)附卷可稽（見上開偵查卷第
      17頁），則被告應無不能注意之情事，竟疏未注意，貿然
      駕駛系爭車輛在同向三車道間連續變換車道，且未保持隨
      時可以煞停之距離，追撞前方同向告訴人所駕駛前開自用
      小客車，足認被告就本件車禍之發生，顯有過失。參以，
      本件車禍先後經臺灣省臺中縣區車輛行車事故鑑定委員會
      及臺灣省車輛行車事故覆議鑑定委員會鑑定，亦均同此認
      定，此有臺灣省臺中縣區車輛行車事故鑑定委員會於99年
      10月6日以中縣鑑字第0995502627號函檢送之臺中縣區990
      320案鑑定意見書（見上開偵查卷第49至51頁），及臺灣
      省車輛行車事故覆議鑑定委員會100年6月8日覆議字第100
      6202183號函各1份在卷可參（見本院卷第46頁）。且告訴
      人籃淑貞因本件車禍而受有脊椎損傷併脊髓神經根病變、
      輕微第3、4頸椎椎間盤突出等傷害，有中山醫學大學附設
      醫院99年3月29日診斷證明書影本1份在卷可稽（見上開偵
      查卷第6頁），足見被告之過失行為與告訴人所受上開傷
      害間，應具有相當因果關係。
（七）從而，本件事證明確，被告犯行堪予認定，自應依法論科
      。
貳、所犯法條及刑之酌科：
一、核被告所為，係犯刑法第284條第1項前段之過失傷害罪。
二、查被告肇事後，於有偵查權之機關或公務員發覺犯罪前，向
    到場處理之員警承認其為肇事者等情，有臺中縣警察局（現
    改制為臺中市政府警察局）道路交通事故肇事人自首情形紀
    錄表1份在卷可佐（見上開偵查卷第23頁），是以被告於犯
    罪未發覺前，自首並接受裁判，依刑法第62條前段規定減輕
    其刑。
三、爰審酌被告因一時疏忽，致告訴人受有上開傷害，且迄未與
    告訴人達成民事和解等一切情狀，而量處如主文所示之刑，
    並諭知易科罰金之折算標準。
據上論斷，應依刑事訴訟法第299條第1項前段，刑法第284條第1
項前段、第62條前段、第41條第1項前段，刑法施行法第1條之1
第1項、第2項前段，判決如主文。
本案經檢察官謝志遠到庭執行職務。
中    華    民    國   100    年    8     月    16    日
                  交通法庭    法  官  賴秀雯
以上正本與原本無異。
如不服本判決應於收受送達後10日內向本院提出上訴書狀，並應
敘述具體理由；其未敘述上訴理由者，應於上訴期間屆滿後20日
內向本院補提理由書（均須按他造當事人之人數附繕本）「切勿
逕送上級法院」。
告訴人或被害人如對於本判決不服者，應具備理由請求檢察官上
訴，其上訴期間之計算係以檢察官收受判決正本之日期為準。
                              書記官  鄭郁慈
中    華    民    國   100    年    8     月    16    日
附錄論罪科刑法條
中華民國刑法第284條（過失傷害罪）
因過失傷害人者，處6月以下有期徒刑、拘役或5百元以下罰金，
致重傷者，處1年以下有期徒刑、拘役或5百元以下罰金。
從事業務之人，因業務上之過失傷害人者，處1年以下有期徒刑
、拘役或1千元以下罰金，致重傷者，處3年以下有期徒刑、拘役
或2千元以下罰金。